# 被投资单位未分配利润转增资本，投资单位需要账务处理？陈老师

提问人：我的论坛 时间：2011-04-19 09:32:50
1 、被投资单位对子公司用未分配利润转增资本，投资单位需要进行账务处理吗？ 2 、被投资单位对联营企业用未分配利润转增资本，投资单位需要进行账务处理吗？
需不需要做 借：长期投资－成本， 贷：长期投资－损益调整， 还是视同股票股利不进行任何处理，只在登记簿登记。

回答人：chenyiwei
回复 地板 我的论坛 的帖子这个问题在本版面上已经讨论过很长时间。被投资企业以所有者权益内部结转的方式增加其实收资本，对投资方而言，其拥有或者控制的经济资源，以及这些经济资源的风险报酬特征均未因此发生变化，因此无论是权益法还是成本法核算都不能做帐务处理（对权益法而言，“投资成本”明细科目核算的是本企业的初始投资成本），更不应确认收益。

回答人：chenyiwei
回复 19 楼 2009masq 的帖子 1 、如果理解为先分回现金股利再增资，这两项交易也是互相关联、互为前提的，因此应当作为一个整体进行会计处理，不能人为地分拆成两笔交易分别进行会计处理。 2 、无论投资方对被投资方采用成本法还是权益法核算，被投资方采用所有者权益内部结转的方式增加其实收资本，不会改变投资方在其净资产中所享有的权益份额、权益比例，以及该股东权益的风险报酬特征，因此不符合确认收益的条件。

提问人：我的论坛 时间：2011-04-22 21:24:29
对2009masq举的例子,咱是这样认为是否准确? 1、首先，一个企业的股利分配政策是一件非常严肃的事情，怎么可能说先宣告发放现金股利，然后又说现金不足要增资？既然资金短缺，那为什么还要发放现金股利？ 子公司宣告分配股票股利的处理，按照《企业会计准则——应用指南》的规定是：经股东大会或类似机构决议，分配给股东的股票股利在办理增资手续以后，作如下会计分录：
借：利润分配——转作资本（或股本）的股利 贷：实收资本或股本 公司决议发放股票股利，是要办理登记手续的。何来母公司确认投资收益和应收股利一说呢？发放股票股利，由于投资企业并没有取得实际的经济利益，所以不符合资产的定义，不能确认一项资产，只能是备查登记所拥有的股票增加了。 2 、子公司将应付股利资金实际付给母公司，但母公司马上投回来增资，这种情况母公司先确认投资收益再确认增资，与发放股票股利又有什么不同呢？ 两者当然是不同的，属于两笔经济业务嘛！ 先发放现金股利，母公司确认应收股利和投资收益。如子公司因为生产经营业务的扩张，需要增资，那么是可以办理增资的，此时的情况将会是增加银行存款和实收资本（或股本）。所说的派发股票股利，实际上并未为企业带来实际的资金，根本不是所谓的增资，而是在资金不足的情况下发放股利的一种方式！

回答人：chenyiwei
股票股利实际上并不是真正的股利，因此不能称为“在资金不足的情况下发放股利的一种方式”。其他基本同意你的看法。

回答人：chenyiwei
回复 27 楼 zcw75228 的帖子“以后年度的未分配利润”是否截至 2010 年末已经全部实现的归属外方股东的净利润？如果是尚未实现的，则不能用于出资。 你可以了解一下：（ 1 ）拟用于增资的未分配利润是否全部为已实现的，截至 2010 年末的未分配利润余额是否大于拟转增资本数；（ 2 ）因为涉及到 2008 ～ 2010 年（跨年度）的利润转增，可能需要按照汇发[2002]29号的规定出具以前年度利润实现和分配情况的专项审计报告，请关注是否由于系提交的申请材料不完整导致申请被拒绝。

回答人：chenyiwei
回复 29 楼 lwll 的帖子对截至转增基准日（ 2010 年末）任意公积金和未分配利润的余额，应注意实施必要的审计程序以核实其真实性。其实这项审计程序的涉及范围已经很大了。

提问人：会计人 20009 时间：2011-04-25 22:20:20
我本人认为这主要是涉及到利润分配的截止日问题， 若截止日为 2009 年 12 月 31 日,则应该可以，但在报告中应将 2010 年1-8月出现亏损 1000 万进行披露说明。 若截止日为 2010 年 8 月 31 日,则不能转增。 问题是未分配利润转增的截止日究竟是何日。

回答人：chenyiwei
回复 39 楼 jjyy11 的帖子不可以。在明知 2010 年 1 ～ 8 月已经出现大额亏损的情况下，期初未分配利润应当首先用于弥补亏损。即必须确保在转增的这一时点上，转增前的未分配利润余额大于拟转增数。

回答人：chenyiwei
回复 40 楼 jjyy11 的帖子明细科目无需调整。本企业作为投资方的投资成本并未因此发生变化。

回答人：chenyiwei
回复 44 楼 会计人 20009 的帖子转增基准日为净资产审计报告所指的财务报表日，根据该日的净资产状况确定转增方案。 验资截止日是实际实施转增的日期。 验资报告日是按 1602 号审计准则的规定实施完毕审验程序的日期。

回答人：chenyiwei
回复 51 楼 homeli 的帖子股票股利的处理原则并不仅仅适用于对股份有限公司的权益法核算。有限责任公司以未分配利润转增资本本质上与股票股利并无区别，应采用同一原则处理。由于“投资成本”明细科目核算的是投资方的初始投资成本，所以不因为收到股票股利而进行调整。

回答人：chenyiwei
回复 54 楼 zcw75228 的帖子实务中不受 30 ％货币出资限制。中注协提供的此类验资报告范本的附表中也删除了“货币出资占累计出资的比例”这一列。

提问人：zcw75228 时间：2011-04-27 21:50:35
是否可以这样认为，如果在股东大会通过利润分配决议前，已经确知资产负债表日后出现较大亏损，则不能作出转增资本的分配决议。因为这时应当考虑《公司法》规定的利润分配顺序，即首先必须弥补亏损。转增资本是利润分配的一种方式，其优先顺序应当在补亏之后。

回答人：chenyiwei
回复 64 楼 lwll 的帖子不可以.原理同上。

回答人：chenyiwei
回复 68 楼 lwll 的帖子理论上，按照“按收到出资当日即期汇率折合”的原则，应当是第一种。但是实务中这些情况都需要外管局出具的资本项目外汇业务核准件，核准件上会注明人民币的未分配利润金额和转增的注册资本（原币）的金额，这两者之比通常不一定会等于转增实施日当天的汇率，可能导致帐务处理中产生资本公积。

回答人：chenyiwei
回复 71 楼 我的论坛 的帖子基本上赞同你的理解，目前以截至 2009 年末的未分配利润转增资本是可以的，但必须对 2010 年 1 月 1 日至最近月末的报表实施必要的审计、审阅程序，确保在此期间内没有因为被审验单位发生亏损等原因导致最近月末的未分配利润余额小于拟转增数的情况出现。这就像在 2011 年内分配 2009 年度的现金股利，法律并不禁止。但外汇管理部门根据汇发[2002]29号文件规定，在办理《资本项目外汇业务核准件》时需要提供以前年度利润分配情况的专项审计报告。该报告的格式在本版面上有，你可以搜索一下。 以未分配利润转增资本的一个麻烦问题就是如何表述截至转增实施日为止的未分配利润余额，因为转增实施日通常不是年末，该日的报表通常是未经审计的。但验资作为一种专项审计业务，在验资报告中出现未经审计的金额并不恰当，而且验资的规范也要求在增资验资中对相关帐户实施必要的审计程序。对此问题，可考虑在验资事项说明中表述：“贵公司已进行了与增资相关的会计处理，假定本次增资在转增基准日（即 2009 年 12 月 31 日）实施，则本次增资前后财务报表相关项目的情况如下表：”然后后面表格中的数字是以基准日经审计的年报数为基础披露，就可以避免这个尴尬了。

回答人：chenyiwei
回复 75 楼 lwll 的帖子“表中的数字均为 2009 年末的经审计数”这一句请删除。实际上“转增后”是虚拟的金额，并非真实存在的经审计数。 另外，只需列出与本次转增资本相关的报表项目，不受本次转增资本影响的报表项目无需列出。

回答人：chenyiwei
回复 77 楼 lwll 的帖子通常理解，“截止年年月日止日止 ” 是指截至该日的银行营业时间结束时为止。因此，通常发函日与验资截止日或者缴款日不是同一日。但本版面上似乎以前有网友讨论过发送 “ 截止截止年月月日中午12:00止”之类的询证函，你可以搜索一下本版面以前的讨论。

提问人：ahhf 时间：2011-05-05 22:33:38
子公司以未分配利润转增资本，母公司长期股权投资需要做账务处理吗？子公司所有者权益变动表上是作为所有者权益内部结转列示，还是分解为利润分配、所有者投入列示？ 有人这样理解是否可行? 对于一个有争议的问题，我们可以从手续形式上做出不同的安排，实现不同的目的。 1 、如果母公司没有利润要求，可以做成未分配利润转增资本，子公司在所有者权益表内作为所有者权益内部结转“其他”列示，与一般资本公积、盈余公积转增资本单列类似，董事会决议转增，验资报告做成未分配利润转增资本即可。母公司长期股权投资不需要做处理、不确认资本公积或投资收益。 2 、如果母公司有利润的要求，可以让子公司先作利润分配、母公司再以现金追加对子公司投资，子公司在所有者权益表内作为利润分配、所有者投入分开列示，必须有利润分配决议、追加投资决议，验资报告必须做成货币资金增资。母公司长期股权投资增加、投资收益增加。

回答人：chenyiwei
回复 81 楼 ahhf 的帖子不可以这样理解。请注意遵循实质重于形式的原则，并注意判断你所说的后一种情形中的两个步骤是否存在关连，因而应当作为一个整体进行会计处理。

回答人：chenyiwei
回复 83 楼 ahhf 的帖子是这样。

回答人：chenyiwei
回复 86 楼 zcw75228 的帖子你说的是从法律角度考虑。从会计角度，还是考虑各步骤之间的关联性，以及交易前后股东所控制的经济资源的数量及其风险报酬特征。

回答人：chenyiwei
回复 88 楼 zcw75228 的帖子你所引用的财工字[1993]474号文件的规定，是针对投资者未按当初的合同、协议的约定按时缴足应当以货币、实物、无形资产等形式缴纳的注册资本，也就是投资者存在违约行为。这种情况下不能用留存收益转增资本的方式补足这部分未缴足的资本。 在各方投资者已按约定缴足应当以货币、实物、无形资产等形式缴纳的注册资本的情况下，各方投资者经过协商一致，可以约定以留存收益或资本公积转增资本。这与财工字[1993]474号文的上述规定不是一回事。 “外经贸部、国家工商局发布《中外合资经营企业合营各方出资的若干规定》的补充规定”（外经贸部、国家工商行政管理局令[1997]第 2 号）是经过国务院批准的行政法规性质的文件，与《公司法》、《中外合资经营企业法》及其实施条例一样，属于法律法规体系的组成部分。由于注册资本和实收资本概念在法律上的特殊意义，出资必须严格遵循相关法律法规对法律形式的规定。因此这些规定客观上为未缴足出资的投资者按实缴资本比例分得股利后再将其投资回被投资企业增加资本提供了可能。但是，法律归法律，会计归会计，这些规定不会导致会计处理方面的结果发生变化。

回答人：chenyiwei
回复 90 楼 zcw75228 的帖子这应该是我前几年的一个答复。我现在对此问题的观点没有发生变化。 474 号文所说的情况是指发生违约的投资方不能要求以留存收益转增的形式补足本来应由其以货币、实物、无形资产等方式投入的资本。但由于实收资本和注册资本法律形式的严格，这一规定反而不能防止相关股东在按照实缴资本比例分取红利后再将其作为出资投入的情况。毕竟从法律角度必须严格遵循法律形式要求，“一步走”和分拆为两步，虽然最终效果相同，但是可能合法与否完全不同；而会计遵循的原则是实质重于形式，对于实质上最终效果相同的交易，无论如何构造，会计处理总是相同或者类似的。

回答人：chenyiwei
回复 92 楼 zcw75228 的帖子个人理解，这是公司改变组织形式和股权转让两项交易的组合，即相当于先进行组织形式转换，老股东再把所获得的股份公司股权转让给新股东。改制前原有的自然人股东在这一过程中将涉及两方面的税收：（ 1 ）未分配利润、盈余公积转增股本导致的视同利润分配的个人所得税；（ 2 ）股权转让中作为财产转让所得的个人所得税。

回答人：chenyiwei
回复 94 楼 zcw75228 的帖子老股东在转让股权过程中，应就其取得的股权转让所得计缴企业所得税或个人所得税。 在本案例中，新股东取得股权后以留存收益转增股本，这部分留存收益实际上构成了新股东受让净资产的一部分，并非新股东取得股权之后的经营积累，但税法基于纳税主体不变原则，仍可能要求将其视作利润分配计缴个人所得税。

回答人：chenyiwei
回复 95 楼 zcw75228 的帖子个人理解，按照字面意思，应理解为“注册资本金未按合同约定足额到位”，指未按合同约定期限缴足注册资本。

回答人：chenyiwei
回复 98 楼 homeli 的帖子这些都是现行税法尚无明确规定的问题。从不重复征税和计税基础延续性的原理上说，个人认为你的观点有一定合理性，但最终如何操作，应当与主管税务机关沟通确认以规避实质性的税务风险。

提问人：Alisa_wang 时间：2012-03-27 18:03:28
回复 chenyiwei 的帖子
全资子公司期初实收资本 1000 万元，盈余公积 450 万元，未分配利润 100 万元；本期以盈余公积转增资本 200 万元，本期净利润 300万元，提取盈余公积 30 万元；期末实收资本 1200 万元，盈余公积 280 万元，未分配利润 370 万元。 在期末合并报表时，母公司权益法模拟调整时，对这 200 万元转资本资本，应调整为资本公积，还是全部还原为留存收益？ （ 1 ）借：长期股权投资-损益调整 850贷：投资收益 300 期初未分配利润 550 （ 2 ）是否还需将盈余公积转增资本部分还原 借：投资收益 200贷：资本公积 200

回答人：chenyiwei
编制合并报表时，对于子公司的所有者权益内部结转，不影响母公司和少数股东在其中所占权益份额的，建议予以抵销，仍按最初的权益来源列示，即子公司转增资本的留存收益在合并报表中仍列报为留存收益。

提问人：missy 时间：2012-04-26 12:23:06
既然国税函[2010]79号规定在转股时必须确认收入，那应该就可以理解为同时增加了长期股权投资的计税成本？大家同意吗？而且参照个人投资者此时应缴纳个税，那个人的投资成本也是增加的

回答人：chenyiwei
会计和税法是两个独立的体系，不能引用税务规定作为会计处理的依据。

提问人：qjr1124 时间：2012-03-02 10:52:29
回复 2009masq 的帖子
个人经验是:
按董事会决议安排是否先分配利润，后期再有母公司重新把此股利作为投资（母公司也有决议） 如是，则母公司必须做。 不不是，由子公司董事会直接转的，做与不做母公司都没有影响。可以不做，类似股票股利！！ 实际我们是这么做的，是否合规，还不知道。并且我们是IFRS下。

回答人：chenyiwei
回复 mflhacker78 的帖子
1 、企业会计准则的定位是大中型企业，尤其是公开发行证券的企业，其首要的使用者是证券市场上的投资者和潜在投资者，而不是政府部门。基于不同使用者信息需求的差异，企业会计准则基于会计原理而不是税务规定制定相关的会计处理规定，并无不妥。
在这一点上，企业会计准则和小企业会计准则存在很大的不同，所以小企业会计准则不能基于《企业会计准则》的概念框架来构建。
你可以注意到：小企业会计准则第一条所述的制定依据中没有包含《企业会计准则——基本准则》。
2 、在成本法下，仅仅是长期股权投资内部的明细科目调整是无法实现的，也没有意义。
3 、由于在税务上对此类转增需视同股利分配，相应增加了长期股权投资的计税基础，因此后续股权转让时，计税成本可相应增加。